臺灣屏東地方法院刑事判決
111年度原訴字第41號
公  訴  人  臺灣屏東地方檢察署檢察官
被      告  孫睿哲


選任辯護人  李建宏律師（法扶律師）
上列被告因違反槍砲彈藥刀械管制條例案件，經檢察官提起公訴
（111年度軍偵字第28號），本院判決如下：
    主  文
孫睿哲犯非法持有空氣槍罪，處有期徒刑貳年，併科罰金新臺幣
貳萬元，罰金如易服勞役，以新臺幣壹仟元折算壹日。緩刑伍年
，緩刑期間付保護管束，並應於本判決確定後壹年內，向公庫支
付新臺幣陸萬元，及於緩刑期內向指定之政府機關、政府機構、
行政法人、社區或其他符合公益目的之機構或團體提供貳佰肆拾
小時之義務勞務。
扣案如附表編號一、二、四、五所示之物均沒收。
    事  實
一、孫睿哲明知具殺傷力之空氣槍為槍砲彈藥刀械管制條例所管
    制之物品，未經中央主管機關許可，不得無故持有，竟未經
    許可，基於持有具殺傷力之空氣槍之犯意，於民國109年4月
    前之某時許，在其位於屏東縣○○鎮○○街00巷00號住處，使用
    手機連接網際網路至蝦皮拍賣網站，以新臺幣（下同）約25
    ,000、26,000元之價格，向真實姓名年籍不詳之某網路成年
    賣家購得空氣槍2支（槍枝管制編號：0000000000號、00000
    0000號，下合稱本案空氣槍）後，未經許可即加以持有之。
    嗣於110年10月20日10時44分許，警方持本院核發之搜索票
    至孫睿哲上開住處執行搜索，當場扣得附表所示之物。
二、案經臺東縣警察局關山分局報告臺灣屏東地方檢察署檢察官
    偵查起訴。
    理  由
一、按被告以外之人於審判外之言詞或書面陳述，除法律有規定
    者外，不得作為證據，刑事訴訟法第159條第1項固定有明文
    。惟被告以外之人於審判外之陳述，雖不符同法第159條之1
    至之4之規定，而經當事人於審判程序同意作為證據，法院
    審酌該言詞陳述或書面陳述作成時之情況，認為適當者，亦
    得為證據，同法第159條之5第1項，亦規定甚明。查本院下
    列所引用具傳聞性質之證據，檢察官、被告孫睿哲及其辯護
    人均同意有證據能力（見本院卷第46-47、77頁），基於尊
    重當事人對於傳聞證據之處分權，及證據資料愈豐富，愈有
    助於真實發現之理念，又本院審酌該等證據之作成情況，並
    無違法取證或其他瑕疵，且與本案均具關聯性，認為以之作
    為證據為適當，參諸上開規定，自均具證據能力。
二、認定事實所憑證據及理由
  ㈠上開犯罪事實，業經被告於警詢、偵查及本院審理中均坦承
    不諱（見警卷第3-5頁；偵卷第9頁；本院卷第46、76、80頁
    ），並有本院110年聲搜字000702號搜索票、臺東縣警察局
    關山分局搜索扣押筆錄、扣押物品目錄表、扣押物品收據、
    現場照片、臺東縣警察局槍枝性能檢測報告表、空氣槍動能
    初篩報告及鑑驗照片等件在卷可稽，且有附表編號1、2、4
    、5所示之物扣案可佐。
  ㈡前述扣案之本案空氣槍經送內政部警政署刑事警察局以檢視
    法、性能檢驗法及動能測試法鑑定，其結果略以：一、送鑑
    空氣槍1枝（槍枝管制編號0000000000)，研判係非制式空氣
    槍，以外接高壓鋼瓶內氣體為發射動力，經以金屬彈丸測試
    3次，其中彈丸（直徑6.35mm、質量1.644g）最大發射速度
    為235.6公尺/秒，計算其動能為45.62焦耳，換算其單位面
    積動能為144.0焦耳/平方公分。二、送鑑空氣槍1枝（槍枝
    管制編號0000000000），研判係非制式空氣槍，以外接高壓
    鋼瓶內氣體為發射動力，經以金屬彈丸測試3次，其中彈丸
    （直徑9.0mm、質量5.278g）最大發射速度為189.6公尺/秒
    ，計算其動能為94.86焦耳，換算其單位面積動能為149.1焦
    耳/平方公分等情，有內政部警政署刑事警察局111年1月6日
    刑鑑字第1108024626號鑑定書1份在卷可憑（見偵卷第11-16
    頁）。依此，扣案之本案空氣槍2枝均具有殺傷力無疑。是
    被告之任意性自白與事實相符，應堪採信。
  ㈢本案事證明確，被告犯行堪以認定，應依法論科。
三、論罪科刑：　　
　㈠按未經許可無故持有改造手槍、子彈，其持有之繼續，為行
    為之繼續，亦即一經持有該槍彈，罪即成立，但其完結須繼
    續至持有行為終了時為止，則持有改造手槍、子彈行為，繼
    續至槍砲彈藥刀械管制條例修正公布施行後，自無行為後法
    律變更問題（最高法院94年度台上字第7255號判決意旨參照
    ）。查被告購入而繼續持有本案空氣槍期間，槍砲彈藥刀械
    管制條例於109年6月10日修正公布，並於同年月12日施行。
    修正前同條例第8條第1項、第4項規定：「未經許可，製造
    、販賣或運輸鋼筆槍、瓦斯槍、麻醉槍、獵槍、空氣槍或第
    4條第1項第1款所定其他可發射金屬或子彈具有殺傷力之各
    式槍砲者，處無期徒刑或5年以上有期徒刑，併科新臺幣1,0
    00萬元以下罰金」、「未經許可，持有、寄藏或意圖販賣而
    陳列第1項所列槍枝者，處3年以上10年以下有期徒刑，併科
    新臺幣700萬元以下罰金」，修正後則規定：「未經許可，
    製造、販賣或運輸制式或非制式鋼筆槍、瓦斯槍、麻醉槍、
    獵槍、空氣槍或第4條第1項第1款所定其他可發射金屬或子
    彈具有殺傷力之各式槍砲者，處無期徒刑或5年以上有期徒
    刑，併科新臺幣1,000萬元以下罰金」、「未經許可，持有
    、寄藏或意圖販賣而陳列第1項所列槍砲者，處3年以上10年
    以下有期徒刑，併科新臺幣700萬元以下罰金」，可見於槍
    砲彈藥刀械管制條例修正施行後，未經許可持有具殺傷力之
    空氣槍犯行，仍適用第8條第4項之罪，不因同法條第1項之
    槍枝範圍變更導致適用法律有利或不利被告之情形，且被告
    之非法持有空氣槍行為繼續至新法施行後，自無刑法第2條
    第1項為比較新舊法之問題，而應逕予適用現行有效之修正
    後規定，附此敘明。
　㈡核被告所為，係犯槍砲彈藥刀械管制條例第8條第4項之非法
    持有空氣槍罪。被告自109年4月間某日起至110年10月20日
    為警查獲止，其間非法持有本案空氣槍之行為，屬繼續犯，
    僅論以一罪。
　㈢按犯第1項、第2項或第4項有關空氣槍之罪，其情節輕微者，
    得減輕其刑，槍砲彈藥刀械管制條例第8條第6項定有明文。
    查被告經警查獲非法持有本案空氣槍後，於偵審中均坦承不
    諱，而被告持有之本案空氣槍，係以填充氣體作為發射動力
    ，相較於使用具有彈頭、彈殼及火藥之子彈之槍枝而言，其
    殺傷力程度顯然較弱，對他人生命、身體等法益之危險較低
    ，又據被告自陳係供原住民傳統狩獵文化之用（見本院卷第
    46、80頁），並無證據顯示被告持有本案空氣槍意在犯罪，
    或實際從事其他非法行為，與一般擁槍自重之徒尚屬有別，
    其持有該空氣槍之目的單純，對於社會治安之危害程度尚非
    重大，堪認被告之犯罪情節尚屬輕微，爰依前開規定減輕其
    刑。
　㈣爰以行為人之責任為基礎，審酌被告明知國家對槍枝管制甚
    嚴，竟持有具殺傷力之空氣槍2枝，其行為對社會治安及他
    人生命、身體安全構成潛在威脅，且被告持有空氣槍之時間
    約1年6月，時間非短，所為實應非難；惟念被告犯後始終坦
    承犯行，且無任何經法院判處罪刑之前科紀錄（見卷附臺灣
    高等法院被告前案紀錄表），兼衡其自述之教育程度、工作
    狀況、家庭生活狀況（見本院卷第83頁）等一切情狀，量處
    如主文所示之刑，並就併科罰金部分諭知易服勞役之折算標
    準。
　㈤查被告前未曾因故意犯罪受有期徒刑以上刑之宣告，已如前
    述，其經此偵、審程序及刑之宣告，諒應知所警惕，守法慎
    行，故認其所受刑之宣告以暫不執行為適當，併宣告緩刑5
    年，以勵自新。又為使被告能記取教訓，並能戒慎自己行為
    、預防再犯，本院認除前開緩刑宣告外，尚有課予被告一定
    負擔之必要，斟酌被告於本案之犯罪情節，爰依刑法第74條
    第2項第4款、第5款之規定，命被告於本判決確定後1年內，
    向公庫支付6萬元，及於緩刑期內向指定之政府機關、政府
    機構、行政法人、社區或其他符合公益目的之機構或團體提
    供240小時之義務勞務。又被告如未依確定判決履行義務，
    檢察官得依刑法第75條之1第1項第4款之規定聲請法院撤銷
    緩刑宣告，併此敘明。
四、沒收　　
　㈠按違禁物，不問屬於犯罪行為人與否，沒收之，刑法第38條
    第1項定有明文。查扣案如附表編號1、2所示之空氣槍2枝，
    經鑑定後認均具殺傷力，業如前述，核屬槍砲彈藥刀械管制
    條例所定之違禁物，爰依刑法第38條第1項規定宣告沒收。
    而扣案如附表編號4、5所示之鉛彈2盒，分別係供附表編號1
    、2所示空氣槍擊發使用之彈丸，業據被告供述在案（見偵
    卷第9頁），復有前揭內政部警政署刑事警察局鑑定書可參
    （見警卷第51頁），且均為被告所有，爰均依刑法第38條第
    2項規定宣告沒收。
　㈡至附表編號3、6所示扣案物，無證據證明與本案有關，爰不
    宣告沒收。 　
據上論斷，依刑事訴訟法第299條第1項前段，判決如主文。
本案經檢察官林吉泉提起公訴，檢察官葉幸眞、洪綸謙到庭執行
職務。
中　　華　　民　　國　　111 　年　　9 　　月　　30　　日
                  刑事第三庭  審判長法  官  莊鎮遠
                                    法  官  陳茂亭
                                    法  官  曾思薇
以上正本證明與原本無異。
如不服本判決應於收受判決後20日內向本院提出上訴書狀，並應
敘述具體理由；其未敘述上訴理由者，應於上訴期間屆滿後20日
內向本院補提理由書（均須按他造當事人之人數附繕本）「切勿
逕送上級法院」。
中　　華　　民　　國　　111 　年　　9 　　月　　30　　日
                                    書記官  盧建琳 
附表
編號 物品名稱 數量 備註 1 空氣槍（槍枝管制編號：0000000000） 1支 警卷第35頁扣押物品目錄表編號1。  2 空氣槍（槍枝管制編號：0000000000）  1支 警卷第35頁扣押物品目錄表編號2。 3 不具殺傷力之空氣槍  1支 ⑴警卷第35頁扣押物品目錄表編號3。 ⑵槍枝情形：無法射擊彈丸（見警卷第48頁）。 4 鉛彈（口徑6.35mm） 1盒 警卷第35頁扣押物品目錄表 5 鉛彈（口徑9.0mm）  1盒 警卷第35頁扣押物品目錄表   6 鉛彈（口徑5.5mm）  1盒 警卷第35頁扣押物品目錄表 
附錄論罪科刑法條：
槍砲彈藥刀械管制條例第8條
未經許可，製造、販賣或運輸制式或非制式鋼筆槍、瓦斯槍、麻
醉槍、獵槍、空氣槍或第四條第一項第一款所定其他可發射金屬
或子彈具有殺傷力之各式槍砲者，處無期徒刑或五年以上有期徒
刑，併科新臺幣一千萬元以下罰金。
未經許可，轉讓、出租或出借前項所列槍砲者，處五年以上有期
徒刑，併科新臺幣一千萬元以下罰金。
意圖供自己或他人犯罪之用，而犯前二項之罪者，處無期徒刑或
七年以上有期徒刑，併科新臺幣一千萬元以下罰金。
未經許可，持有、寄藏或意圖販賣而陳列第一項所列槍砲者，處
三年以上十年以下有期徒刑，併科新臺幣七百萬元以下罰金。
第一項至第三項之未遂犯罰之。
犯第一項、第二項或第四項有關空氣槍之罪，其情節輕微者，得
減輕其刑。